【裁判字號】    95,訴,1083
【裁判日期】    951225
【裁判案由】    毒品危害防制條例
【裁判全文】
臺灣士林地方法院刑事判決              95年度訴字第1083號
公  訴  人  臺灣士林地方法院檢察署檢察官
被      告  甲○○
上列被告因違反毒品危害防制條例案件，經檢察官提起公訴（95
年度偵字第6364號、第7337號），而被告於準備程序中就被訴事
實為有罪之陳述，經合議庭裁定由受命法官獨任進行簡式審判程
序，並判決如下：
    主  文
甲○○連續明知為禁藥而轉讓，累犯，處有期徒刑捌月，扣案之
禁藥甲基安非他命壹包（驗餘淨重拾肆點陸貳公克）沒收。
    事實及理由
一、按適用簡式審判程序之有罪判決書之製作，準用第454 條之
    規定，刑事訴訟法第310 條之2 定有明文。本件適用簡式審
    判程序，應依刑事訴訟法第454 條規定為判決書之製作，先
    予敘明。
二、犯罪事實：甲○○曾因違反毒品危害防制條例，經本院以92
    年度易字第149 號判決，處有期徒刑5 月，如易科罰金，以
    300 元折算1 日確定，甫於民國93年6 月8 日執行完畢。詎
    不知悔改，明知甲基安非他命業經公告屬藥事法第22條第1
    項第1 款所列之禁藥，不得非法轉讓，竟仍基於轉讓之概括
    犯意，自95年2 月底至同年3 月初止，在其臺北市○○區○
    ○街1 巷16弄36號2 樓住處，連續多次轉讓予林志維，嗣於
    95年5 月9 日中午12時10分許，經警在其上揭住處搜索查獲
    ，並扣得甲基安非他命1 包（驗前毛重35.94 公克，驗餘淨
    重34.62 公克）。案經臺北縣政府警察局報告臺灣士林地方
    法院檢察署檢察官偵查起訴。
三、上揭犯罪事實，業據被告於警詢、偵訊時供述明確，並於本
    院訊問時坦白認罪，核與證人林志維於警詢、偵訊時之證述
    大致相符，另有內政部警政署刑事警察局95年6 月8 日刑鑑
    字第0950067748號鑑定書1 份附卷可稽及甲基安非他命1 包
    （驗前毛重35.94 公克，驗餘淨重34.62 公克）扣案可證。
    按安非他命與甲基安非他命均屬毒品危害防制條例第2 條第
    2 項第2 款所規定之第二級安非他命類毒品，若未經實際鑑
    驗究屬安非他命或甲基安非他命，一般提供及施用者均泛稱
    為安非他命。本件被告所供及證人所述之「安非他命」，經
    扣案送鑑驗，均檢出為甲基安非他命成分，此有前述鑑定書
    1 份可證，足認被告及證人林志維前開所述轉讓「安非他命
    」之事實，實際均為「甲基安非他命」，據此，被告前開自
    白應與事實相符，本件事證明確，其犯行堪以認定。
四、按甲基安非他命係安非他命之衍生物，業經行政院衛生署於
    69年12月8 日、75年7 月11日公告，列入藥物藥商管理法第
    16條第1 款（即現行藥事法第22條第1 款）之禁藥管理；嗣
    於79年10月9 日雖再以衛署藥字第904142號公告，列入麻醉
    藥品管理條例（現行管制藥品管理條例）第2 條第4 款所定
    之「化學合成類麻醉藥品」管理，並明定於管制藥品管理條
    例第3 條所指「管制藥品」（即藥事法第11條之管制藥品）
    及毒品危害防制條例第2 條之第二級毒品，但上開列入藥事
    法禁藥之管理迄今並未解除，則轉讓、寄藏甲基安非他命同
    時受藥事法及毒品危害防制條例之規範。而藥事法第83條第
    1 項係於93年4 月21日修正公布（本件被告行為前），同年
    月23日施行，相較於毒品危害防制條例，新修正之藥事法為
    後法；依新修正之藥事法第83條第1 項規定，轉讓禁藥之法
    定刑為「7 年以下有期徒刑，得併科新臺幣5 百萬元以下罰
    金」，較毒品危害防制條例第8 條第2 項法定刑為「6 月以
    上5 年以下有期徒刑，得併科新臺幣70萬元以下罰金」為重
    ，且毒品之範圍尚包括影響精神物質與其製品，而藥事之管
    理，亦非僅止於藥品之管理。又毒品未必係經公告之禁藥，
    禁藥亦未必為毒品。再參諸藥事法之立法目的在於確保行政
    主管機關對於藥事之管理，藥事法第1 條定有明文，而與毒
    品危害防制條例係保障國民健康之保護目的不同，是毒品危
    害防制條例與藥事法二者，並無必然之特別法與普通法關係
    。故除非轉讓之甲基安非他命達毒品危害防制條例第8 條第
    6 項之一定數量，經依法加重後之法定刑較藥事法第83條第
    1 項之法定刑為重之情形外，因藥事法第83條第1 項為後法
    ，且為重法，自應優先適用藥事法處罰（臺灣高等法院暨所
    屬法院94年法律座談會刑事類提案第8 號結論意旨參照），
    而本案卷內查無證據足資證明被告實際轉讓安非他命與證人
    林志維之總計數量為何，自不得依毒品危害防制條例第8 條
    第6 項規定加重其刑，是核被告所為，係犯藥事法第83條第
    1 項之轉讓禁藥罪。公訴人起訴法條認係犯毒品危害防制條
    例第8 條第2 項之轉讓第二級毒品罪，雖有未洽，惟因社會
    基礎事實同一，本院爰變更起訴法條而審理之。
五、按行為後法律有變更者，適用行為時之法律。但行為後之法
    律有利於行為人者，適用最有利於行為人之法律，修正後刑
    法第2 條第1 項定有明文，此為「從舊從輕」之比較。經查
    ：
  (一)被告行為時，刑法第56條規定：「連續數行為而犯同一之罪
    名者，以一罪論。但得加重其刑至二分之一。」前開連續犯
    規定，業於94年1 月7 日修正同年2 月2 日公布刪除，並於
    95年7 月1 日施行（以下簡本次修正公布前之刑法簡稱為修
    正前刑法），此刪除雖非犯罪構成要件之變更，但顯已影響
    行為人刑罰之法律效果，自屬法律有變更。按連續犯本質上
    應屬數罪，僅係基於訴訟經濟或責任吸收原則之考量，而論
    以一罪，並加重其刑至二分之一。刑法修正後將連續犯規定
    刪除，致修正後刑法已無連續犯規定可資適用，原連續數行
    為，須以數罪併罰。修正前後，就被告之行為，顯有一次評
    價與多次評價之別，自應以修正前之規定，較有利於被告。
  (二)被告行為時，修正前刑法第47條規定：「受有期徒刑之執行
    完畢，或受有期徒刑或有期徒刑一部之執行而赦免後，5 年
    以內再犯有期徒刑以上之罪者，為累犯，加重本刑至二分之
    一。」被告行為後，修正後刑法將累犯之成立，限制以故意
    再犯者為限，並改列於第47條第1 項。另修正後刑法配合第
    98條第2 項增訂強制工作處分與刑罰之執行效果得以互代之
    規定，於第47條第2 項增列擬制累犯規定，又將修正前刑法
    第49條關於「依軍法」受裁判者不適用累犯之規定刪除，至
    累犯加重本刑至二分之一之法律效果則維持不變，其罪刑之
    實質內容及條文項次均有變動，科刑規範已有變更，亦有修
    正後刑法第2 條第1 項之適用。前開法律變更，將累犯之成
    立，限於故意再犯，排除過失再犯，對於犯罪行為人較為有
    利，但擬制累犯之增訂及「依軍法」受裁判者不適用累犯規
    定之刪除，則對於行為人較為不利。
  (三)經綜合比較被告行為後之前揭法律變更，因本件與軍法前科
    、擬制累犯之增訂無關，且本件被告係故意再犯，故累犯規
    定之變更，對於被告並無影響，但連續犯規定之刪除，對於
    被告則影響重大，故以修正前之刑法規定對於被告較為有利
    。本件自應依刑法第2 條第1 項前段，適用被告行為時之法
    律。而被告先後多次轉讓禁藥之犯行，時間緊接，所觸犯之
    構成要件相同，顯係基於概括犯意為之，為連續犯，應依修
    正前刑法第56條規定，論以一罪，並加重其刑。再被告有如
    事實欄所示之前科紀錄，有臺灣高等法院被告前案紀錄表1
    份附卷可稽，其於有期徒刑執行完畢後5 年內，再犯本案有
    期徒刑以上之罪，為累犯，應依修正前刑法第47條規定，遞
    加重其刑。
六、爰審酌被告因朋友情誼，而轉讓禁藥，其行為助長禁藥之流
    通，併其生活狀況、品行、智識程度、犯罪後坦承犯行，態
    度尚稱良好等一切情狀，量處如主文所示之刑。又扣案物經
    鑑驗結果確為禁藥甲基安非他命，為違禁物，爰一體適用修
    正前刑法第38條第1 項第1 款規定，宣告沒收。
七、據上所述，應依刑事訴訟法第273 條之1 第1 項、第300 條
    、第299 條第1 項前段，藥事法第83條第1 項，刑法第11條
    、第2 條第1 項前段、修正前刑法第56條、第47條、第38條
    第1 項第1 款，判決如主文。
八、如不服本判決，應於判決送達後10日內，向本院提出上訴狀
    。
本案經檢察官黃德松到庭執行職務。
中    華    民    國    95    年    12    月    25    日
                  刑事第五庭法  官  周群翔
以上正本證明與原本無異。
                            書記官  劉育君
中    華    民    國    95    年    12    月    25    日
附錄本案論罪科刑法條全文：
藥事法第83條
明知為偽藥或禁藥，而販賣、供應、調劑、運送、寄藏、牙保、
轉讓或意圖販賣而陳列者，處7 年以下有期徒刑，得併科新臺幣
5 百萬元以下罰金。
犯前項之罪，因而致人於死者，處7 年以上有期徒刑，致重傷者
，處3 年以上12年以下有期徒刑。
因過失犯第1 項之罪者，處2 年以下有期徒刑、拘役或科新臺幣
30萬元以下罰金。
第1 項之未遂犯罰之。


司法院資訊處製作；財團法人民間司法改革基金會備份。
